【裁判字號】    89,易,4168
【裁判日期】    900604
【裁判案由】    賭博
【裁判全文】
臺灣板橋地方法院刑事判決                        八十九年度易字第四一六八號
    公  訴  人  臺灣板橋地方法院檢察署檢察官
    被      告  甲○○
右列被告因賭博案件，經檢察官提起公訴（八十九年度偵字第一三五○八號），本院
判決如左：
    主  文
甲○○共同以賭博為常業，累犯，處有期徒刑參月，如易科罰金，以參佰元折算壹日
。扣案電動玩具機具貳拾部（內含積體電路板拾捌片）、娛樂代幣貳仟零玖拾壹個、
計分統計表壹紙、針孔式監視系統壹組及遙控器壹個均沒收。
    事  實
一、甲○○前因違反麻醉藥品管理條例案件，經本院以八十六年度訴字第五○四號判
    處有期徒刑五月確定，甫於八十六年六月十八日以易科罰金執行完畢。其與丁○○（業已先行審結）二人基於共同之犯意聯絡，自民國八十九年七月九日起至同
    月十五日止，在台北縣永和市○○路○段十六巷二十八號之地下室，由丁○○租
    用上址擺設賭博性電動玩具「彈珠台」五臺、「麻將臺」五臺、「超八水果臺」
    十臺，並以月薪二萬元之代價雇用甲○○，在上開時、地從事賭博性電動玩具開
    分及現場管理之工作，而與不特定人賭博財物，並均以之為業。其賭博之方法為
    彈珠臺由賭客以新台幣（下同）一百元換取娛樂代幣十個，每玩一次投代幣一個
    至十個之、麻將台以開分方式，每一分為以十元計算、超八水果台以開分方式，
    每一百元開五百元供賭客以上開電動玩具賭博，賭客輸則所投錢幣或所開分數即
    由機器沒收，如贏則按一定比例由機器退幣，再持代幣向店方換回現金，或依所
    贏之分數依與開分相同之比例向店方換取金錢。嗣於同年月十五日十八時三十分
    許，為警於上址查獲，並扣得上開電動玩具機台共計二十台（內含ＩＣ板十八塊
    ）、娛樂代幣二○九一個、計分統計表一紙、針孔式監視系統一組及遙控器一個
    。
二、案經台北縣警察局永和分局報告臺灣板橋地方法院檢察署檢察官偵查起訴。
    理  由
一、訊之被告甲○○矢口否認有何犯行，辯以從未受僱於丁○○，警察查獲當天其係
    與乙○○一同前往找丁○○借住，在此之前並未到過該地云云。經查：
  (一)共同被告丁○○除辯稱其僅營業至八十九年七月十二日外，對於右揭犯罪事實均
    坦認不諱，並自承於經營上開電動玩具店期間並無其他收入，核其所言與被告甲○○於警訊及偵查中之供述、查獲當時在場之乙○○、丙○○（均另經檢察官以
    罪嫌不足為不起訴處分）在警訊中之陳述一致，是堪信其前開自白應與事實相符
    。雖被告丁○○尚辯以因客人太少，故自八十九年七月九日開幕後，僅營業至同
    月十二日即停止，被查獲當日並未營業云云，惟被告丁○○於八十九年七月十五
    日查獲當日警訊中即自承「我於民國八十九年七月九日開始在永和市○○路○段
    十六巷二十八號一樓經營電玩」、「是的，該店經營迄今僅有陸天，生意很差，
    每天只有二、三人來玩，陸天的營業額計新臺幣捌仟元。」等語明確，且警訊中
    所稱雇用之店員即被告甲○○於查獲當日亦同在現場，被告丁○○雖稱係因被告
    甲○○沒有地方睡而暫住該地，然依被告丁○○之自述，被告與甲○○既僅為僱
    傭關係，僱傭期間又僅數日而已，則在停業後仍容留甲○○於該處居住，實與常
    情有違，難認屬實，是其嗣於偵查及本院審理中翻異前詞所為上開置辯，無非為
    事後圖卸之詞，不足採信。
  (二)被告甲○○於警訊及偵查中即已坦認上揭犯行，雖其在本院審理中翻異前詞，並
    以前開情詞置辯，然共同被告丁○○在本院審理中堅稱確自八十九年七月九日起
    僱用被告甲○○在上開電動玩具店內從事開分等工作，核與被告甲○○上述警訊
    及偵查中之供述一致，且證人乙○○當日係自行前往查獲地點找被告甲○○聊天
    ，並非與之一同前往該處等情，業據證人乙○○到庭結證屬實，尤足證明被告所
    為上開辯解並非實在，不足採信，而應以其警訊及偵查中之自白為可採信。
  (三)此外復有電動玩具機具二十部（內含積體電路板十八片）、娛樂代幣二千零九十
    一個、計分統計表乙紙、針孔式監視系統乙組及遙控器乙個扣案可資佐憑，本件
    事證明確，被告犯行堪予認定。
二、核被告甲○○所為，係犯刑法第二百六十七條之常業賭博罪。其與共同被告丁○○就本件犯行有犯意之聯絡與行為之分擔，為共同正犯。又被告甲○○前因違反
    麻醉藥品管理條例案件，經本院以八十六年度訴字第五○四號判處有期徒刑五月
    確定，甫於八十六年六月十八日以易科罰金執行完畢，此有臺灣高等法院檢察署
    刑案紀錄簡覆表附卷足參，其於五年以內再犯本件最重本刑為有期徒刑以上之罪
    ，為累犯，應依刑法第四十七條之規定加重其刑。爰審酌被告有犯罪前科，素行
    非佳，經營賭博性電動玩具店之犯罪手段、受僱擔任開分工作之犯罪行為分擔程
    度、經營之期間甚短、所造成社會逸樂及投機之不良風氣之影響，及犯罪後之態
    度等一切情狀，量處如主文所示之刑，並諭知易科罰金之標準，以示儆懲。扣案
    電動玩具機具二十部（內含積體電路板十八片）、娛樂代幣二千零九十一個，為
    當場賭博之器具，又計分統計表乙紙、針孔式監視系統乙組及遙控器乙個則均為
    共同被告丁○○所有供其本件犯罪所使用之物，此經被告丁○○供明在卷，應分
    別依刑法第二百六十六條第二項、第三十八條第一項第二款之規定，併為沒收之
    諭知。
三、末查被告丁○○在本院審理中自承並未向主管機關臺北縣政府辦理電子遊戲場業
    之營利事業登記，顯有違電子遊戲場業管理條例第十五之規定而應論以同條例第
    二十二條之罪。惟按電子遊戲場業於申請營利事業登記、遷址或增加電子遊戲場
    業營業項目登記時，除應依相關法令辦理外，應向直轄巿、縣（巿）主管機關申
    請核發營利事業登記證及營業級別證，並辦理下列事項之登記：一營業級別。二
    機具類別。三營業場所管理人。四營業場所之地址；又未依電子遊戲場業管理條
    例之規定辦理營利事業登記者，不得經營電子遊戲場業，同條例第十一條第一項
    、第十五條分別定有明文。此項規定原應屬行政上之取締規定，然因立法者就此
    等事項之違反賦予刑法之法律效果而犯罪化，而成為學說上所稱之行政刑法。此
    等犯罪刑態固與一般之犯罪類型同屬對法規範之禁止或誡命之違反，然因其實質
    係為行政管理事項之不遵守，故行政刑法不單僅規範人民之行為，亦在指示行政
    機關有依法行政辦理是項行政業務之義務，則此等犯罪之成立應以行政機關已提
    供人民得為依法辦理之環境或條件為前提。本件經本院依職權調查結果，臺北縣
    政府以電子遊戲場業管理條例相關配套措施尚未齊備，目前電子遊戲場業者申請
    新設立登記案，該府均函復未便審查，此有該府八十九年十一月十六日八九北府
    建登字第四二六一二五號函附卷可憑，然該條例既已頒布實行，相關配套措施之
    整備實屬政府自身之責任，不能將未為齊備之不利益加諸人民，否則無異係以管
    理懈怠之手段而實質上禁止電子遊戲場之設立，不單剝奪人民依該條例得依法設
    立之權利，於憲法所保障之工作權、平等權等基本人權亦有所侵害。是臺北縣政
    府目前不論申請業者是否符合電子遊戲場業管理條例相關之規定，在未經審查之
    情形下一律不受理任何新設登記，顯見並未盡其提供人民得以依法辦理登記之法
    定義務，而此項政府義務之違反係屬客觀存在之事項，且其遵守亦屬行政犯成立
    之前提，已如前述，欠缺者人民根本無由遵法行事，縱在未辦理登記之情形下經
    營電子遊戲場，亦屬電子遊戲場管理條例第十五條、第二十二條之行政刑法犯罪
    構成要件之不充分，而不成立犯罪。然此部分未經起訴，且如成立犯罪，亦與前
    開經論科之常業賭博部分有想像競合犯之裁判上一罪關係，爰不另為無罪之諭知
    ，附此敘明。
據上論斷，應依刑事訴訟法第二百九十九條第一項前段、刑法第二十八條、第二百六
十七條、第四十一條、第二百六十六條第二項、第三十八條第一項第二款、罰金罰鍰
提高標準條例第一條前段、第二條，判決如主文。
中      華      民      國      九十      年      六      月      四    日
                                  臺灣板橋地方法院刑事第二庭
                                          法  官  楊  博  欽
右正本證明與原本無異。
如不服本判決，應於判決送達後十日內，向本院提出上訴狀。
                                          書記官  潘  文  賢
中      華      民      國      九十      年      六      月      四    日
附錄本案論罪科刑法條全文：
中華民國刑法第二百六十七條以賭博為常業者，處二年以下有期徒刑，得併科一千元
以下罰金。


司法院資訊處製作；財團法人民間司法改革基金會備份。
